【裁判字號】    95,易,554
【裁判日期】    951030
【裁判案由】    偽造文書等
【裁判全文】
臺灣屏東地方法院刑事判決               95年度易字第554號
公  訴  人  臺灣高雄地方法院檢察署檢察官
被      告  乙○○
以上被告因詐欺案件，經檢察官向臺灣高雄地方法院提起公訴（
95年度偵字第7231號），嗣臺灣高雄地方法院於民國95年6 月30
日以95年度易字第1089號判決本件管轄錯誤，移送本院，本院於
準備程序進行中，因被告就被訴事實為有罪之陳述，經告知簡式
審判程序意旨，並聽取公訴人及被告之意見後，本院合議庭裁定
由受命法官獨任依簡式審判程序審理，判決如下：
    主  文
乙○○幫助意圖為自己不法之所有，以詐術使人將本人之物交付
，處有期徒刑肆月，如易科罰金，以銀元佰元即新臺幣玖佰元
折算壹日。
    事  實
一、乙○○對於提供其個人所有之金融機構帳戶之存摺及提款卡
    等物與不詳姓名之人使用，將幫助他人從事詐欺取財或其他
    犯行有所預見，竟基於幫助詐欺之未必故意，於民國94年10
    月中旬，於屏東市華南銀行屏東分行前，將其所有於91年11
    月19日在高臺灣土地銀行苓雅分行開設之000000000000號帳
    戶之存摺、提款卡、密碼，以新臺幣（下同）2,000 元之價
    格，出賣予王姓但名字不詳之成年人使用，該王姓不詳名字
    之成年人於取得上開帳戶後，即基於詐欺取財之犯意，於94
    年11月中旬某日，以未顯示號碼之手機，撥打甲○○號碼00
    00000000之電話，向其佯稱：其在「澳門偉達精品公司」舉
    辦的活動抽中二獎100 萬餘元，惟甲○○需先支付中獎登記
    律師費58,000元云云，甲○○不疑有他，遂於94年12月7 日
    12時30分，在新竹市○○路22號土地銀行東新竹分行，匯款
    58,000元至乙○○上開臺灣土地銀行苓雅分行帳戶內。嗣甲
    ○○匯款後，該王姓不詳名字之人復撥打電話給甲○○，佯
    稱：其該筆58,000元匯款未入賬，須再續匯澳幣10萬元方能
    核發獎金，甲○○始知受騙，立即報警處理，始查悉上情。
二、案經高雄市政府警察局苓雅分局報請臺灣高雄地方法院檢察
    署檢察官向臺灣高雄地方法院起訴，嗣臺灣高雄地方法院判
    決本件管轄錯誤移送本院。
    理  由
一、按本件被告乙○○所犯係死刑、無期徒刑、最輕本刑為3 年
    以上有期徒刑以外之罪，其於準備程序就前揭被訴事實為有
    罪之陳述，經受命法官告知簡式審判程序之旨，並聽取其與
    公訴人之意見後，本院認無不得或不宜改依簡式審判程序進
    行之處，爰依刑事訴訟法第273 條之1 第1 項、第284 條之
    1 ，裁定本件由受命法官獨任進行簡式審判程序，合先敘明
    。
二、訊據被告乙○○對於上開犯罪事實坦承不諱，並經被害人甲
    ○○於警詢之指訴綦詳，且有被告開戶資料、郵局匯款單、
    客戶歷史交易清單各1 份附卷可稽，被告之自白核與事實相
    符，應堪採為認定事實之證據，本件事證明確，被告犯行堪
    以認定，應予依法論科。
三、查被告乙○○行為後，刑法業於94年2 月2 日修正公布，於
    95 年7月1 日施行，而比較新舊法時應就罪刑有關之共犯、
    未遂犯、想像競合犯、牽連犯、連續犯、結合犯，以及累犯
    加重、自首減輕暨其他法定加減原因（如身分加減）與加減
    例等一切情形，綜其全部罪刑之結果而為比較（最高法院95
    年5 月23日刑事庭第8 次會議決議參照）。經查：
  (一)本次修正刑法第339 條第1 項詐欺取財罪法定刑之種類雖未
    變動，惟罰金刑部分，被告行為時即修正前罰金罰鍰提高標
    準條例第1 條前段規定「依法律應處罰金、罰鍰者，就其原
    定數額得提高為2 倍至10倍」及修正前刑法第33條第5 款規
    定「主刑之種類如下：五、罰金：1 元以上」，該罪之罰金
    刑為銀元1 元以上、銀元1,000 元以下，若換算為新臺幣為
    新臺幣30元以上、30,000元以下。依修正後刑法施行法增訂
    第1 條之1 規定，「中華民國94年1 月7 日刑法修正施行後
    ，刑法分則編所定罰金之貨幣單位為新臺幣。94年1 月7 日
    刑法修正時，刑法分則編未修正之條文定有罰金者，自94年
    1 月7 日刑法修正施行後，就其所定數額提高為30倍。但72
    年6 月26日至94年1 月7 日新增或修正之條文，就其所定數
    額提高為3 倍」，及刑法第33條第5 款修正為「主刑之種類
    如下：五、罰金：新臺幣1,000 元以上，以百元計算之」之
    規定，而刑法第339 條自72 年6月26日後迄未修正，是依修
    正後之刑法第339 條第1 項詐欺取財罪所得科處之罰金刑為
    新臺幣1,000 元以上、新臺幣30,000元以下。比較新舊法，
    應以被告行為時之刑法較有利於被告。
  (二)修正前刑法第30條第1 項規定：「幫助他人犯罪者，為從犯
    」，修正後之刑法第30條第1 項則規定：「幫助他人實行犯
    罪行為者，為幫助犯。雖他人不知幫助之情者，亦同」，修
    正前、後刑法第30條第1 項就定義幫助犯之文字用詞雖有修
    正，然並未更易幫助犯之認定標準。故本件被告所犯之罪不
    論依修正前之刑法第30條第1 項，或修正後之刑法第30條第
    1 項規定，均構成幫助犯，對被告而言並無有利或不利之情
    形，自不生新舊法比較之問題，應逕依修正前之刑法第30條
    第1 項論以幫助犯。再依修正前刑法第30條第2 項規定，從
    犯之處罰，得按正犯之刑減輕之。依被告犯罪時之刑法第67
    條規定：「有期徒刑加減者，其最高度及最低度同加減之」
    ，惟依95年7 月1 日施行之修正後刑法第67條則規定：「有
    期徒刑或罰金加減者，其最高度及最低度同加減之」，是經
    比較修正前後減刑之結果，雖舊法並無罰金刑最高度及最低
    度同加減之規定，然因舊法罰金之最低度刑為銀元1 元，經
    依修法前之罰金罰鍰提高標準條例提高，並予換算為新台幣
    後，其刑度仍較新法減刑後之罰金刑為輕，故以95年7 月1
    日修正公布施行前之規定較有利於被告，應依刑法第2 條第
    1 項前段規定，適用行為時之法律減輕其刑。
  (三)又被告犯罪時之刑法第41條第1 項前段規定：「犯最重本刑
    為5 年以下有期徒刑以下之刑之罪，而受6 個月以下有期徒
    刑或拘役之宣告，因身體、教育、職業、家庭之關係或其他
    正當事由，執行顯有困難者，得以1 元以上3 元以下折算1
    日，易科罰金。」，又受刑人行為時之易科罰金折算標準，
    依修正前罰金罰鍰提高標準條例第2 條前段規定（現已刪除
    ），就其原定數額提高為100 倍折算1 日，則本件受刑人行
    為時之易科罰金折算標準，應以銀元100 元以上、300 元以
    下折算1 日，經折算為新臺幣後，應以新臺幣300 元以上、
    900 元以下折算為1 日。惟94年1 月7 日修正、94年2 月2
    日公布、95年7 月1日 施行之刑法第41條第1 項前段則規定
    ：「犯最重本刑為5 年以下有期徒刑以下之刑之罪，而受6
    個月以下有期徒刑或拘役之宣告者，得以新臺幣1,000 元、
    2,000 元或3,000 元折算1 日，易科罰金。」比較修正前後
    之易科罰金折算標準，以95年7 月1 日修正公布施行前之規
    定，較有利於被告，則應依刑法第2 條第1 項前段，適用修
    正前刑法第41條第1 項前段規定，定其易科罰金之折算標準
    。
  (四)綜合全部罪刑比較之結果，依刑法第2 條第1 項前段從舊從
    輕原則之規定，以舊法之規定有利於被告，自應適用修正前
    之刑法處斷。
四、按刑法上之幫助犯，係對於犯罪與正犯有共同之認識，而以
    幫助之意思，對於正犯資以助力，而未參與實施犯罪之行為
    者而言（最高法院75年度台上字第1509號、84年度台上字第
    5998號、88年度台上字第1270號判決參照）；是以，如未參
    與實施犯罪構成要件之行為，且係出於幫助之意思提供助力
    ，即屬幫助犯，而非共同正犯。查被告乙○○販賣上開帳戶
    之存摺、提款卡、密碼予王姓不詳名字之成年人，使其基於
    詐欺取財之犯意，向被害人甲○○施用詐術，致使其陷於錯
    誤，匯款至被告上開帳戶內，而遂行詐欺取財之犯行，然被
    告單純提供帳戶供人使用之行為，並不等同於向被害人施以
    欺罔之詐術行為，且亦無證據證明被告有參與詐欺取財犯行
    之構成要件行為，是被告提供金融帳戶之存摺、提款卡、密
    碼供人使用之行為，係犯修正前刑法第339 條第1 項詐欺取
    財罪之幫助犯。依修正前刑法第30條第2 項規定，按正犯之
    刑減輕之。至起訴意旨認為該王姓不詳名字之人於取得被告
    上開帳戶後交予幕後詐欺集團一節，惟此部分尚乏積極證據
    ，認難遽為此項認定，併此敘明。爰審酌被告因貪圖小利，
    而將金融帳戶出售供他人詐欺取財使用，紊亂社會正常交易
    秩序，並使不法之徒藉此輕易詐取財物，檢警難以追查緝捕
    ，所造成之危害非輕，惟念及犯罪所得微薄，且其無犯罪前
    科，有臺灣高等法院被告前案紀錄表可稽，素行良好，且犯
    後坦承犯行，態度尚佳等一切情狀，爰量處如主文所示之刑
    ，並諭知易科罰金之折算標準，以資懲儆。
據上論斷，應依刑事訴訟法第273 條之1 第1 項、第299 條第1
項前段，刑法第2 條第1 項前段、修正前刑法第339 條第1 項、
第30條第2 項、第41條第1 項，罰金罰鍰提高標準條例第1 條前
段、修正前罰金罰鍰提高標準條例第2 條，現行法規所定貨幣單
位折算新臺幣條例第2 條，判決如主文。
本案經檢察官靳隆坤到庭執行職務。
中    華    民    國    95    年    10    月    30    日
                  刑事第四庭    法  官  王炳人
以上正本證明與原本無異。
如不服本判決應於收受本判決送達後十日內向本院提出上訴書狀
，其未敘述上訴理由者，並得於提起上訴後十日內向本院補提理
由書狀（均須按他造當事人之人數附繕本）「切勿逕送上級法院
」
中    華    民    國    95    年    10    月    31    日
                                書記官  潘豐益
附錄本判決論罪之法條：
刑法第339條第1項
意圖為自己或他人不法之所有，以詐術使人將本人或第三人之物
交付者，處五年以下有期徒刑、拘役或科或併科一千元以下罰金
。


司法院資訊處製作；財團法人民間司法改革基金會備份。
